臺灣臺中地方法院民事判決　　　　　　 100年度訴字第1361號
原　　　告　顏志祥
被　　　告　邱堂軒
　　　　　　邱敏玉
上列當事人間請求清償借款事件，本院於民國100年11月18日言
詞辯論終結，判決如下：
    主      文
被告應連帶給付原告新臺幣柒拾伍萬元及自民國九十八年十二月
十一日起至清償日止，按年息百分之五計算之利息。
訴訟費用新臺幣捌仟壹佰伍拾元由被告連帶負擔。
本判決於原告以新臺幣貳拾伍萬元為被告供擔保後，得假執行。
    事實及理由
壹、程序方面：
一、按訴狀送達後，原告不得將原訴變更或追加他訴。但擴張或
    減縮應受判決事項之聲明者，不在此限，民事訴訟法第255
    條第1項第3款定有明文。原告支付命令聲請狀原係請求被告
    應連帶給付新臺幣（下同）150萬元，及自民國98年12月10
    日起至清償日止，按年息5%計算之利息。嗣經被告對支付命
    令聲明異議，原告所為支付命令之聲請應視為起訴。原告於
    100年6月27日準備程序中變更訴之聲明為被告應連帶給付原
    告75萬元，及自民國98年12月11日起至清償日止，按年息5%
    計算之利息，顯屬減縮應受判決事項之聲明，核與首揭規定
    相符，應予准許，合先敘明。
二、被告邱敏玉經合法通知，未於言詞辯論期日到場，核無民事
    訴訟法第386條各款所列情形，爰依原告聲請，由其一造辯
    論而為判決。
貳、實體方面
一、原告主張：被告邱堂軒曾向原告借款150萬元，原預定於98
    年12月10日起償還，償還方式以每月10日支付10萬元。然至
    99年1月，被告邱堂軒遲未還款。嗣經被告母親及其胞姐（
    即被告邱敏玉）求情，原告乃與被告邱堂軒再次約定由被告
    邱敏玉擔任連帶保證人並簽立還款切結書，惟被告遲未還款
    ，直至自99年2月起始陸續每個月還款5萬元，至99年12月止
    ，共還45萬元；另經原告乃向貴院聲請支付命令請求被告應
    向其給付150萬元，經貴院於99年7月23日以99年度司促字第
    28913號受理核發，命被告應連帶清償30萬元，其餘聲請因
    清償期未屆至而駁回，該支付命令經送達，於99年8月19日
    確定。原告於100年3月2日持上開支付命令及確定證明書聲
    請對被告2人為強制執行，為貴院100年司執字第18836號受
    理在案，被告邱敏玉始於100年3月29日再還款30萬。因此被
    告前後合計清償75萬元，尚有75萬元未清償。爰依借貸之法
    律關係請求被告連帶給付75萬元。另債務償還切結書已明確
    記載「期間未依約償還債務，則利息損失由被告完全承擔」
    ，系爭借款原預定應自98年12月10日開始清償，故借款利息
    起算日應自98年12月11日開始計算。並聲明：(一)、被告應連
    帶給付原告75萬元，及自98年12月11日起至清償日止，按年
    息5%計算之利息；(二)、願供擔保，請准宣告假執行。
二、被告抗辯：被告邱堂軒確實有向原告借款150萬元，並約定
    98年12月10日起清償，並於99年1月30日另簽立債務償還切
    結書，由被告邱敏玉同意對被告邱堂軒之債務負連帶清償責
    任。但自99年1月30日兩造重新簽訂還款書後，99年2月1日
    起至99年5月1日止均有按月還款，共計還款20萬元，99年6
    月1日起未依約還款，99年7月間原告聲請支付命令，收到支
    付命令後，即再行支付原告10萬元，之後從99年8月1日起至
    99年12月都有每月償還5萬元。加上強制執行部分之30萬元
    ，已經清償85萬元，且利息應自99年底開始計算。並聲明：
    原告之訴駁回。
三、本院之判斷
(一)、被告邱堂軒前向原告借款150萬元，嗣簽立債務償還切結書
    ，約定於98年12月10日起償還，償還方式為每月10萬元，如
    有一期未給付則全部到期，並由邱敏玉擔任連帶保證人；被
    告至99年2月1日起始開始還款，至99年12月止曾經償還9個
    月份的5萬元共45萬元，嗣經原告向被告聲請支付命令並強
    制執行後後，被告始再償還30萬元等情，為兩造所不爭，並
    有債物【務之誤繕】償還切結書在卷可憑，應為事實。被告
    辯稱其已清償85萬元，且利息應自99年底算起等語，為原告
    所否認，是本件之爭點厥為被告究竟共已清償原告75萬元或
    85萬元？原告請求被告給付75萬元及自98年12月11日起按年
    息計算5%之利息，有無理由？
(二)、按當事人主張有利於己之事實者，就其事實有舉證之責任，
    民事訴訟法第277條前段定有明文。被告主張已清償85萬元
    ，為原告所否認，並主張被告僅償還75萬元，是被告應就另
    已清償10萬元之利己事實，負舉證責任。查，被告雖提出與
    原告間關於本件借款後續清償情形之對話錄音光碟及譯文，
    然詳審其內容，被告數次提及事實上已清償原告75萬元，並
    要求原告應將清償之75萬元之本票返還等語（見本院卷第35
    頁、40至41頁、43至45頁），均無兩造提及曾經有清償85萬
    元之情形，是以被告提出之卷附錄音光碟及譯文，尚不足以
    為被告確有清償85萬元之依據。此外，被告未能提出其他證
    據，證明其就系爭借款已向原告清償之金額超過75萬元之有
    利事實，則就此應由其負舉證責任之事實，應受不利之認定
    。是原告依據借貸之法律關係請求被告連帶應給付75萬元，
    自應准許。
(三)、另被告雖辯稱，其在99年底已償還部分款項，利息起算日應
    自99年底開始計算云云。另依據兩造簽立之債務償還切結書
    約定，被告原本欠款為150萬元，並應自98年12月10日起，
    每月償還10萬元，其間未依約償還債務，利息損失由甲方完
    全承擔，而查被告遲至99年2月1日始陸續清償，依未依前述
    約定按時清償，依據兩造均陳確有約定如一期未給付視為全
    部到期（見本院卷第25頁），則原告關於利息部分原可請求
    有關遲延給付之150萬元部分自98年12月11日起至清償日止
    之遲延利息，然原告僅請求75萬元部分自98年12月11日起至
    清償日止之遲延利息，自無不准許之理。又兩造未約定遲延
    利息之利息，則依民法第203條之定，以週年利率百分之五
    計算之。
四、綜上所述，原告本於借貸之法律關係，訴請被告給付75萬元
    及自98年12月11日起至清償日止，按年息百分之五計算之利
    息，為有理由。原告陳明願供擔保請准宣告假執行，核無不
    合，爰酌定相當擔保金額宣告之。
五、本件訴訟費用計第一審裁判費8,150元（此為減縮後之裁判
    費，減縮部分由原告負擔），由敗訴之被告連帶負擔。
據上論斷，原告之訴有理由，應依民事訴訟法第385條第1項前段
、第85條第2項、第390條第2項，判決如主文。
中    華    民    國  100    年    12    月    9    日
                  民事第二庭    審判長法  官  王  銘
                                      法  官  陳添喜
                                      法  官  李慧瑜
正本係照原本作成。
如對本判決上訴，須於判決送達後20日內向本院提出上訴狀。如
委任律師提起上訴者，應一併繳納上訴審裁判費。
中    華    民    國  100    年    12    月    9    日
                                      書記官